最高法院刑事判決　　　　　　九十六年度台上字第四六一七號
上　訴　人　甲○○
選任辯護人　羅紀雄律師
上列上訴人因業務侵占案件，不服台灣高等法院中華民國九十二
年十二月五日第二審判決（九十二年度上訴字第二六六三號，起
訴案號：台灣士林地方法院檢察署八十八年度偵字第五００六、
六０七九號），提起上訴，本院判決如下：
    主  文
上訴駁回。
    理  由
按刑事訴訟法第三百七十七條規定：上訴於第三審法院，非以判
決違背法令為理由，不得為之。是提起第三審上訴，應以原判決
違背法令為理由，係屬法定要件。且必須依據卷內資料為具體之
指摘，並足據以辨認原判決已具備違背法令之形式，始屬相當。
本件原判決依憑證人杜怡靜、湯明錕、湯淑娟之證述，及杜怡靜
、湯明錕之信用卡簽帳單各一紙，認定民國八十八年三月二十八
日及四月六日，被害人杜怡靜、湯明錕係遭人以同號偽卡盜刷購
物。又檢察官簽發搜索票，警員前往時懋誠品專櫃搜索，亦於已
判決確定共同被告郭瑋怡之皮包內扣得信用卡側錄機一台、抄錄
繕寫客戶信用卡號明細單四張，有搜索扣押證明筆錄在卷可證。
且證人郭瑋怡於原審證稱上訴人甲○○刷卡購物後，該店會計事
後有說請款有問題，要其注意云云。而郭瑋怡於八十八年五月十
日警方搜索查獲，當日警詢即供稱原判決附表二編號１、２之消
費（至於編號３、４之事實，警員並未詢問郭瑋怡），乃上訴人
持卡消費，由其經手，並供稱側錄機是其稱為「哥哥」之男子所
交付，其將客人之信用卡刷至預先放置櫃子內之側錄機，嗣客人
離開後再將客戶信用卡卡號、內碼登記在紙上，交付「哥哥」，
每筆可得新台幣（下同）五百元至二千元不等報酬，「哥哥」是
八十八年三月底上訴人介紹認識的等語；核與郭瑋怡同一專櫃之
小姐蔡淑真於搜索當日警詢供稱：八十八年四月六日伊有當班，
郭瑋怡帶乾姐來店內以乾姐之信用卡預購產品，但未帶走請伊代
為出售等語大致相符。雖於八十八年五月十日警詢時，警員並未
使證人蔡淑真指認上訴人是否即為其所述與郭瑋怡前來刷卡消費
之乾姐，然證人蔡淑真於偵查中曾當庭指認八十八年四月六日簽
署「Paul」之信用卡簽單，是在庭之上訴人所簽，核與郭瑋怡之
指訴相符。證人郭瑋怡及蔡淑真於原審到庭仍供證不移。郭瑋怡
並於原審當庭指認另一證人范哲維（另案經原審法院判處有期徒
刑二年六月，並強制工作三年），即為提供側錄機及收購側錄所
得資料之人，以郭瑋怡在原審所證范哲維常去上訴人工作處接其
下班，及上訴人自陳與范哲維相識已久之情，參諸上開所述各節
，堪認上訴人於八十八年三月二十八日及同年四月六日在該專櫃
刷卡消費之偽卡，乃是郭瑋怡於八十八年三月二十四日，乘持卡
人杜怡靜及湯明錕持卡消費時，為郭瑋怡側錄得各卡之電磁資料
，交付范哲維製作偽信用卡後，由甲○○取得偽卡而由甲○○勾
結郭瑋怡，以刷偽卡方式，共同謀取該專櫃之美容化粧等產品甚
明。因認上訴人犯連續行使偽造私文書、準私文書罪（因牽連犯
較重之連續業務侵占罪，故從較重之連續業務侵占罪論處罪刑）
，已詳敘所憑之證據及認定之理由。對於上訴人所辯：八十八年
三月二十八日及同年四月六日並無前往上開誠品專櫃刷卡購物，
也無使用偽卡，郭瑋怡從雙聖咖啡廳爭執後，因雙方鬧翻而構陷
，其所述上訴人二度持偽卡刷卡購物為不實在云云，何以不足採
信，亦已依據卷內資料詳予指駁、說明。從形式上觀察，並無違
背法令之情形存在。次查刑事訴訟法第三百七十九條第十款所謂
應於審判期日調查之證據而未予調查，係指與判斷待證事實具有
關聯及必要性者，始足當之。原判決已就第一審曾將上揭簽帳單
上「Ray」 及「Paul」之簽名，送請內政部警政署刑事警察局鑑
定，因該等簽帳單上之簽名特徵不顯且有做作之虞，難以鑑定，
有該局復函可據，惟綜觀原判決所為論述，縱未再送鑑定，對於
事實之認定仍屬無礙，於理由詳加敘明無需再送鑑定之必要。上
訴意旨，猶以原審未再送鑑定上揭簽名是否上訴人之筆跡，難謂
無應於審判期日調查之證據而未予調查之違法云云，顯非依據卷
內資料執為指摘之合法上訴理由。又查原判決犯罪事實認定共同
被告郭瑋怡先自製作偽卡集團之范哲維處收受側錄機一台，在專
櫃趁為顧客杜怡靜及湯明錕刷卡結帳之機會，側錄其等信用卡之
電磁資料（杜怡靜卡號為0000000000000000、
湯明錕卡號為0000000000000000）將該信用卡
電磁資料提供（有代價）與范哲維製作相同卡號之偽信用卡等情
，與上訴人並無關聯，是以原判決未說明共同被告郭瑋怡是否為
偽造信用卡之共同正犯，尚不能指為違法。上訴意旨執此指摘原
判決有不適用法則或適用不當之違法，尚非上訴第三審之適法理
由。再查緩刑之宣告與否，乃實體法上賦予法院得為自由裁量之
事項，是否宣告緩刑，除應具備刑法第七十四條所定條件外，並
須有可認為以暫不執行刑罰為適當之情形，始得為之，原屬事實
審法院依職權自由裁量之事項，殊不能以原審未宣告緩刑指為違
背法令。又查犯罪事實之認定及證據之取捨，乃事實審法院之職
權，且法院憑以認定犯罪事實之證據，並不以直接證據為限，即
綜合各種證據，本於推理作用，為其認定犯罪事實之基礎，如不
違背經驗法則與論理法則，即不得指為違法，而據為上訴第三審
之理由。原判決綜合各種證據，認定上訴人有上揭犯行，與經驗
法則或論理法則尚無違背。其餘上訴意旨，徒憑己見，就原判決
已說明之事項或屬原審採證認事職權之適法行使，任意指摘有理
由不備、矛盾，採證違背經驗法則、論理法則，且仍為單純事實
之爭執，難謂為適法之第三審上訴理由。依前揭說明，其上訴為
違背法律上之程式，應予駁回。次按裁判上一罪案件之輕罪部分
得提起第三審上訴，其重罪部分原雖不得上訴，因審判不可分原
則，第三審法院亦應併予審判，係指輕罪部分之上訴合法為前提
，如該上訴為不合法，第三審法院既應從程序上予以駁回，而無
從為實體上之判決，對於重罪部分自無從適用審判不可分原則，
併為實體上審判。本件上訴人對輕罪之行使偽造準私文書、行使
偽造私文書部分所提起之第三審上訴，既屬不合法而應從程序上
予以駁回，則不得上訴第三審之重罪業務侵占部分，亦無從併予
實體上審判，自應從程序上予以駁回，併此敘明。
據上論結，應依刑事訴訟法第三百九十五條前段，判決如主文。
中　　華　　民　　國　九十六　年　　八　　月  二十四  日
                      最高法院刑事第九庭
                          審判長法官  洪　清　江
                                法官  石　木　欽
                                法官  李　伯　道
                                法官  林　勤　純
                                法官  陳　晴　教
      本件正本證明與原本無異
                                      書  記  官
中　　華　　民　　國　九十六　年　　八　　月  三十一  日
                                                    ｍ
